# 对于非同一控制下企业合并，根据《企业会计准则》，

提问人：心灵 时间：2015-11-26 15:56:02
问题5.对于非同一控制下企业合并，根据《企业会计准则》，如果合并成本小于被购买方可辨认净资产的公允价值，将差额（即负商誉）确认收益时，应关注那些事项？ 解答：对于非同一控制下企业合并，应按照《企业会计准则第 20 号一一企业合并》的要求，首先确定购买日，然后再确定合并成本和收购方在购买日享有的被购买方可辨认净资产公允价值的份额。 　　在出现负商誉的情况下，应对合并成本及取得的被购买方的各项可辨认资产、负债（包括或有负债）的公允价值进行复核；经复核后合并成本仍小于合并中取得的被购买方可辨认净资产公允价值份额的，其差额应当计入当期损益，同时应当充分披露相关交易的背景情况。
假设甲公司以下面土地使用权、专利、银行存款投资乙公司，占乙公司80%股份，同时甲公司聘请资产评估机构对乙公司的资产进行评估，评估费 200 万。经评估：乙公司资产净账面价值 6000 万元，评估公允价值 10000 万元。甲公司土地账面价值原价 6400 万，已经摊销 800 万，公允价值 8000 万，专利账面价值 1600 万，已经摊销 200 万，公允价值 2000 万，银行存款 1000 万。假设合并前甲公司与乙公司不存在任何关联关系。 合并成本应为：8000+2000+1000=11000万，购买日甲公司享有乙公司可辨认净资产公允价值的份额为（10000+11000）*80%=16800万 甲公司会计处理： 借：长期股权投资 11000 累计摊销 1000 管理费用 200 贷：无形资产—土地 6400 无形资产--专利 1600 银行存款 1000 营业外收入 3200
还是这样会计处理？ 借：长期股权投资 16800 累计摊销 1000 管理费用 200 贷：无形资产—土地 6400 无形资产--专利 1600银行存款 1000 营业外收入 3200 商誉 5800

回答人：chenyiwei
根据企业合并准则规定，非同一控制下企业合并的成本是“购买方在购买日为取得对被购买方的控制权而付出的资产、发生或承担的负债以及发行的权益性证券的公允价值”，所以在个别报表层面可以按照你说的第一种方法处理。但在合并报表层面，由于用于出资的土地使用权和专利在交易前后都在甲公司的合并报表范围内，甲公司并未丧失对这些资产的控制，因此在合并报表层面，这些资产应恢复到其在甲公司的原账面价值，抵销个别报表层面确认的营业外收入。
在这个案例中，甲公司实际上是放弃了用于出资的三项资产账面价值的 20 ％权益（＝（ 5600 ＋ 1400 ＋ 1000 ）*20％＝ 1600 ）取得了乙公司可辨认净资产公允价值的 80 ％，即 8000 万元。且不考虑该数字的合理性和公允性，照此计算合并报表层面的负商誉应为 6400万元。相当于在合并报表层面，可辨认净资产增加 10000 万元，少数股东权益增加 3600 万元（=[用于出资的资产账面价值 8000 ＋乙公司原有净资产公允价值10000]*重组后少数股权比例 20 ％），营业外收入增加 6400 万元。

提问人：woshishandongre 时间：2015-11-27 06:01:20
陈版，少数股权为何不是公允2.1的20B00万

回答人：chenyiwei
站在合并报表层面看，母公司投入子公司的非货币资产在交易前后都在母公司的合并报表范围内，并未发生处置，所以其历史成本基础应保持不变。